臺灣基隆地方法院民事判決　　　　　　　 99年度訴字第241號
原　　　告　許湘怡
訴訟代理人　張威鴻律師
被　　　告　方偉光地政士事務所即方偉光
訴訟代理人　楊思勤律師
上列當事人間損害賠償事件，本院於中華民國100 年4 月12日言
詞辯論終結，判決如下：
    主  文
被告應給付原告新台幣柒拾捌萬玖仟零伍拾元，及自民國九十九
年六月二十二日起至清償日止，按年息百分之五計算之利息。
原告其餘之訴駁回。
訴訟費用由被告負擔百分之九十七，餘由原告負擔。
本判決第一項於原告以新台幣貳拾陸萬伍仟元為被告供擔保後，
得為假執行；但被告以新台幣柒拾捌萬玖仟零伍拾元為原告預供
擔保後，得免為假執行。
原告其餘假執行之聲請駁回。
    事實及理由
一、原告起訴主張：
（一）原告前委任其母陳金櫻於民國98年5月9日委託被告以原告
      名義代為標購由本院以97年度執字第16411 號強制執行事
      件公告拍賣之房地即門牌號碼基隆市○○區○○路132巷8
      號1 樓建物暨其土地（下稱系爭房地），雙方約定由原告
      決定標購總價後，由被告代為投標，並於被告營業處所內
      當場簽訂「不動產代標合約書」（下稱系爭代標合約）及
      交付保證金新台幣（下同）2,000元。嗣於98年5月19日投
      標日，原告於估算自身經濟能力後，決定投標之總價為
      210 萬8,800 元，並將標購金額告知被告之代理人廖錦松
      後，委其代為投標，未料，因廖錦松之重大過失，錯將投
      標總價210萬8,800元誤載於投標書之土地出價欄位，並誤
      載建物願出價額為130萬1,000元，且未填載總價欄，致原
      告以投標總價340萬9,800元得標。
（二）被告受原告委任辦理不動產強制執行投標事宜，當應本於
      委任本旨盡其注意義務處理委任事務，被告因其代理人或
      履行輔助人廖錦松之重大過失，除致原告無法以預定總價
      購得系爭房地外，亦因無法於期限內繳足價金，而經執行
      法院以97年度執字第16411 號裁定應負擔再行拍賣之差額
      118 萬5,050 元。
（三）按「受任人因處理委任事務有過失，或因逾越權限之行為
      所生之損害，對於委任人應負賠償之責。」、「債務人之
      代理人或使用人，關於債之履行有故意或過失時，債務人
      應與自己之故意或過失負同一責任。」民法第544 條、第
      244條分別定有明文；又「上訴人填寫標單自應注意詳閱
      上開規定。當時又無不能注意之情事，竟因疏未注意，致
      報價時以總價為單價填入標單報價欄致發生錯誤，自難辭
      過失之責。且本件投標係以通訊投標之方式為之（見一審
      卷六頁），上訴人自有餘裕詳閱投標須知，而其他二家投
      標廠商均未發生類此將單價誤為總價報價錯誤之情事，足
      見本件錯誤，上訴人稍加注意即可避免。其填寫標單，顯
      然欠缺一般人之注意，自有重大過失…」（最高法院83年
      度台上字第133 號判決參照）。查原告於投標當日已指明
      投標總金額為210萬8,800元，被告當僅得於此範圍內，盡
      其注意義務，為原告代標系爭房地，惟被告之代理人或履
      行輔助人廖錦松竟將210萬8,800元，誤載於土地之「願出
      價額」欄位，揆諸前揭說明，自有重大過失，且被告於98
      年6 月4 日與原告協調時，亦承認為其疏失所致，亦徵被
      告受任處理代標系爭房地時，具有重大過失無訛；再被告
      之代理人或履行輔助人廖錦松於處理上開代標事務時，既
      有重大過失，依民法第224 條規定，被告即應就該重大過
      失負同一責任，又因被告已先賠償原告投標保證金40萬元
      ，是原告所受損害為應負擔再拍賣之差額78萬5,050 元（
      即118萬5,050元-40萬=78萬5,050 元）及再拍賣執行費用
      2萬7,635元，被告就此損害當應負賠償之責。
（四）次按，「因可歸責於債務人之事由，致為不完全給付者，
      債權人得依關於給付遲延或給付不能行使其權利。因不完
      全給付而生前項以外之損害者，債權人並得請求賠償」、
      「解除權之行使，不妨礙損害賠償之請求」、「債務人之
      代理人或使用人，關於債之履行有故意或過失時，債務人
      應與自己之故意或過失負同一責任」，民法第227 條、第
      260 條、第224 條分別定有明文；且「…買受人主張出賣
      人應負不完全給付之責任時，如其不完全給付可能補正者
      ，惟於買受人定期催告補正而不補正時，始得依民法第二
      百五十四條之規定解除契約，不能補正者，則可不經催告
      而解除契約…」、「…按民法第二百四十九條第三款規定
      ，契約因可歸責於受定金當事人之事由，致不能履行時，
      該當事人應加倍返還其所受之定金，該定金效力上所稱之
      「不能履行」，固指於契約成立後發生給付不能之情形而
      言，惟此於不完全給付而不能補正之情形，自亦應涵攝於
      該「不能履行」之概念而有其適用，觀之同法第二百二十
      七條第一項規定，因可歸責於債務人之事由，致為不完全
      給付者，債權人得依關於給付遲延或給付不能之規定行使
      其權利自明…」，有最高法院94年度台上字第2352號判決
      、95 年度台上字第1234 號判決可資參照。原告委任被告
      處理代標系爭房地事宜，並交付「簽訂受託標給付保證金
      」2,000 元，惟被告竟因過失，致原告受有上開損害，其
      就債務之履行，已屬不完全給付，且因系爭房地經原告投
      標拍定後，即無從撤銷而重為拍賣，當屬不完全給付而不
      能補正之情形，準此，原告主張依民法第227 條第1 項準
      用同法第256 條之規定，以起訴狀繕本之送達向被告為解
      除契約之意思表示，並依民法第227條、第260條、第249
      條第3 款規定及上開判決要旨，請求被告賠償原告因再拍
      賣負擔之差額、再拍賣執行費及加倍返還原告所交付「簽
      訂受託標給付保證金」4,000元。
（五）又被告係就不動產地政事業經營具有反覆實施且具有專業
      智識之合格地政士，就不動產代標事宜，被告當應本於一
      般人就其專業可合理期待之服務，為原告盡心完成代標事
      宜，準此，被告所為不具一般人辦理不動產投標事宜所應
      有之服務水準，致原告受有上開損害，依消費者保護法第
      7條第3項之規定亦應負賠償責任。
二、對被告答辯所為之陳述：
（一）原告之母陳金櫻受原告委任尋找法拍物件，簽訂系爭代標
      合約時，雖未依民法103 條規定，以原告代理人之名義與
      被告簽約，並以自己名義簽立系爭代標合約，惟此乃屬「
      隱名代理」，無礙代理之實，此由證人陳金櫻於99年10月
      13日言詞辯論時結證稱：伊簽約時有向廖錦松表示要以女
      兒（即原告）之名義投標，後來投標當日伊與原告係一同
      到法院等語；及同日證人廖錦松所證：投標當日原告表示
      以底價投標就好，伊就勸他們，後來決定以210 萬元投標
      ，因為陳金櫻是說要買給原告，簽約只是形式上的，投標
      是是考慮當事人的真意，他們的真意是要以原告的名義購
      買法拍屋等語，暨參以投標當日之投標書上係記載原告「
      許湘怡」之姓名，而非訴外人陳金櫻之姓名，即足證明訴
      外人陳金櫻雖以自己名義簽約，惟於簽約時即已表明係為
      原告為之，故簽訂系爭代標合約時，廖錦松即已明知或可
      得而知訴外人陳金櫻係代理原告行之。又系爭代標合約既
      係訴外人廖錦松代理被告所為，則依民法第105 條規定，
      其效力即及於被告，故而，系爭代標合約係存於原告與被
      告間無訛。
（二）又被告為招攬客戶，其所懸掛之招牌，除標示「方偉光地
      政士事務所」外，並以顯著字樣清楚標明「信宏代書」，
      足認「信宏代書」即係「方偉光地政士事務所」，被告當
      有以信宏代書為其事務所名稱而對外經營之事實，而此不
      問被告方偉光是否有以該信宏代書之名稱向主管機關為行
      政上之登記而有異。且「地政士」此一名稱，係於90年10
      月24日公布施行之地政士法所訂，將原來之代書更名為地
      政士，然因代書此一名稱，業已行之有年，一般民眾迄今
      皆仍稱呼地政士為「代書」，而被告方偉光係於82年取得
      代書（土地登記專業代理人）資格，嗣因地政士法公布施
      行，始依地政士法之規定換領地政士證書，當詳知人民對
      於代書之熟悉、及對於地政士此一名詞之陌生，故於被告
      所營事務所大樓外牆掛立招牌自稱「信宏代書」、「方代
      書」等詞，當足表彰被告以「信宏代書」為其事務所之代
      表名詞，與信宏代書為交易、委託信宏代書，即係與被告
      為交易、委託被告辦理地政事務。縱謂被告據以登記事務
      所之名稱為「方偉光地政士事務所」，該名稱亦僅依地政
      士法第13條規定所為登記於開業執照之名，不得遽認有以
      「方偉光地政士事務所」為名所進行之交易，始代表與被
      告進行交易。且使用「別名」並非法所禁止，倘足以表彰
      特定之行為人，縱使用「別名」交易，該特定行為人仍需
      就交易行為負其責任（臺灣高等法院94年度重上字第143
      號判決意旨參照），故而，倘被告所使用之名稱係客觀上
      足以表彰並代表被告之名稱，則被告於使用該名稱與他人
      進行交易時，即當等同與被告進行交易。且原告之代理人
      陳金櫻於進入被告事務所後，事務所內人員所交付之名片
      ，亦印有信宏代書之名稱，益徵被告確有以信宏代書為其
      事務所代表名稱之意。
（三）又訴外人廖錦松與原告之代理人陳金櫻所簽訂之系爭代標
      合約，既於乙方（即被告）簽名處，已特別載明「經辦人
      」之字眼，且「信宏代書」即係被告，故訴外人廖錦松自
      係為被告之代理人或履行輔助人無訛。再查，被告於98年
      6 月4 日之錄音譯文中，已自承完全為伊之疏失，倘非廖
      錦松為其代理人或使用人，則何以被告需向原告抱歉？
（四）再證人黃湘雯固於99年11月24日言詞辯論期日證稱：信宏
      代書係未登記之名稱，即使訴外人連智勇使用信宏代書名
      稱，被告亦毋庸負責等語，惟由證人黃湘雯與訴外人廖錦
      松友人之對話內容：「那間辦公室是他們的阿，辦公室是
      他們的，今日契約不是看到信宏代書的名字以及鄭林清良
      服務處，他們會簽？你為什麼要約他們來這邊？你了解我
      的意思嗎？」及證人黃湘雯於言詞辯論時所證：係於使用
      分租後，才使用信宏代書之名等語可知，訴外人連智勇及
      黃湘雯於被告事務所內使用「信宏代書」之名對外營業，
      顯係利用被告所開立之「信宏代書」，以增加法拍業務，
      更顯彼等係靠行於「被告方偉光地政事務所（信宏代書）
      即方偉光」之事實；且訴外人連智勇、黃湘雯於被告營業
      處所辦公長達4、5年之久，所使用法拍業務之定型化契約
      亦蓋有被告所開立「信宏代書」名稱，復讓交易第三人於
      被告事務所內與使用信宏代書名稱對外營業之訴外人連智
      勇、黃湘雯或廖錦松簽訂契約，亦容忍彼等使用被告所開
      信宏代書名稱之名片，使之增加諸多社會上經濟利益，為
      保障交易第三人，縱認被告未授權與訴外人連智勇、廖錦
      松使用其所開立之「信宏代書」之名與他人進行交易，惟
      因被告容忍訴外人廖錦松、連智勇為上開行為，且被告事
      務所亦與訴外人連智勇、廖錦松之辦公室所客觀上無可資
      區別之處，被告應當就訴外人廖錦松等人之行為負表現代
      理之責。
（五）並聲明：(一)被告應給付原告81萬6,685 元，及自起訴狀繕
      本送達翌日起至清償日止，按年息百分之5 計算之利息；
      (二)願供擔保，請准宣告假執行。
三、被告答辯略以：
（一）被告於95年3 月21日取得基隆市地政士開業執照後，即於
      基隆市○○路○ 段161 之4 號以「方偉光地政士事務所」
      之名稱對外營業，從未以「信宏代書」登記為事務所名稱
      。而訴外人廖錦松係訴外人連智勇之受僱人，渠二人均非
      被告之受僱人或履行輔助人。訴外人連智勇係於97年4 月
      間，以每月5,000 元代價，向被告分租前開營業所之1 間
      房間作為其辦公室，被告雖將傳真電話0000-0000 借其使
      用，惟連智勇亦有自己所申請之電話即0000-0000 ，供其
      對外營業聯絡之用，被告並未僱用訴外人廖錦松、連智勇
      為被告處理事務，是訴外人廖錦松受任處理代標系爭房地
      之行為，顯與被告無涉。
（二）依原告所提系爭代標合約所載，其委託人乃係原告之母陳
      金櫻，受託人為「信宏代書」，經辦人為「廖錦松」，系
      爭代標合約當事人顯係訴外人「陳金櫻」與「廖錦松」，
      與被告並無干係，且系爭代標合約上亦僅載明法院拍賣底
      價為198 萬8,000 元，並未載明投標總價為210 萬8,800
      元，故究否係因廖錦松之過失始以340 萬9,800 元標得系
      爭房地，亦有疑義。復依98年5 月19日投標書所載，係由
      原告直接委任訴外人廖錦松為代理人辦理投標系爭房地事
      宜，誠難以此遽認訴外人廖錦松為被告之代理人或使用人
      。再於上開事件發生後，被告於98年6 月4 日係受廖錦松
      及連智勇所託，協助彼二人與原告所委託之陳慶忠協商，
      對話間，被告固然誠謂「完全是我們的疏失，沒有第二句
      話」、「錯一定是在我們這邊嘛，個人的疏失....千錯萬
      錯當然是我們這邊的....」等用語，惟解釋意思應探究當
      事人真意，被告口語中所述的「我們」、「我們這邊」係
      指委託被告的當事人，並不包括受託的被告，此亦由被告
      於協商時，亦稱「..那就，我知道『他』」很努力在籌錢
      ..」、「給『他』一個機會..」即可明瞭。
（三）又被告在懸掛之「方偉光地政士事務所」招牌或名片右下
      方加註「信宏代書」，係因「信宏代書」係被告於取得地
      政士開業執照前所使用之名稱，於取得執照後即以「方偉
      光地政士事務所」登記為事務所名稱，惟因一般民眾對於
      「地政士」尚屬陌生，故而於招牌或名片下加註「信宏代
      書」以供一般民眾認識。惟「信宏代書」一詞，未經被告
      為商標之登記，亦非專屬，被告無權排除或反對他人之使
      用，並不能以「信宏代書」作為被告之表彰，而認與被告
      具有同一性。
（四）另地政士法第16條所規定地政士得執行業務之範圍並不包
      括受託辦理法院拍賣標購之業務，而被告自執業迄今，亦
      從未接受任何人委託辦理法院拍賣標購之事務，訴外人連
      智勇僅係向被告分租一房間作為辦公室，經營自己的業務
      ，連智勇、廖錦松雖與被告在同一地址辦公，但係各自擁
      有各自收入，且各自負責內部之營運狀況，彼等受託辦理
      法院拍賣標購之事務亦與被告渺無相涉。
（五）系爭代標合約簽約日係98年5 月9 日，時值星期六假日，
      被告所營事務所內空無一人，其簽約時，被告並未與原告
      或其母陳金櫻見面，原告之所以取得被告名片，係事後被
      告受託與原告協商時所交付，且被告事務所從未辦理投標
      法院不動產拍賣標購事宜，亦遑論有法拍部，至於他人於
      名片印製之內容，誠與被告無關，且原告亦自承「信宏土
      地代書事務所法拍部廖錦松」之名片，係廖錦松所交付，
      而該名片既非被告所印製，且被告亦不知名片印製之內容
      ，即無表現代理可言。又代為辦理投標法院不動產拍賣事
      宜非僅地政士所得執行之業務，且被告與訴外人連智勇、
      廖錦松亦無靠行關係，原告主張被告應負表現代理，洵屬
      無稽。
（六）再依原告之母陳金櫻於審理中所證，其係看到電線桿上貼
      有法拍屋貼紙，並撥打電話與廖錦松相約後，而至其雇主
      連智勇向被告承租之辦公室簽約，並非打被告辦公室電話
      與被告或被告辦公室人員聯絡，亦非看到「方偉光地政事
      務所」，再佐以證人廖錦松所證：陳金櫻問伊有無公司及
      地址，伊就說公司的地址，但沒有講事務所名稱，足證訴
      外人廖錦松未稱其係被告之職員，至於證人陳金櫻雖證稱
      ：伊看到門口有掛信宏代書事務所招牌，進入事務所後，
      有位黃小姐（即黃湘雯）招待，該小姐稱事務所是方偉光
      地政事務所，伊有問該小姐信宏代書事務所與方偉光地政
      士事務所有無區分，黃小姐表示信宏代書就是方偉光開的
      等語；證人廖錦松證稱：連智勇於簽約日向陳金櫻說渠等
      是代書事務所，並將方偉光的名片交給陳金櫻，說得標的
      話，過戶的業務會交給方代書處理等語，惟被告5 樓辦公
      室門口僅有「方偉光地政事務所」招牌，並無「信宏代書
      」之招牌，且被告於簽約當時亦不在場，亦不知廖錦松如
      何邀約陳金櫻至辦公室簽約及簽約之內容，實無「知他人
      表示為其代理人而不為反對之表示」之情形，且因被告將
      辦公室分租給訴外人連智勇，連智勇之受僱人廖錦松邀約
      客戶至該辦公室洽談簽約，亦符常情，被告並無「由自己
      之行為表示以代理權授與他人」之情。且據證人黃湘雯所
      證，訴外人廖錦松與連智勇合作從事法拍業務係採「佣金
      制」，為個案配合，客戶至辦公室會直接找要約的人，不
      會找方偉光，廖錦松、連智勇與被告並沒有僱傭關係存在
      ，而被告也沒有介入法拍業務，彼等對外也沒有以信宏代
      書的名稱招攬客戶，方偉光不知道合約上有使用信宏代書
      名稱等語，益證被告並無由自己之行為表示以代理權授與
      他人或知他人表示為其代理人而不為反對表示之表現事實
      。至於黃湘雯與廖錦松友人談話時所稱：契約不是看到信
      宏代書的名字怎麼會簽等語，其真意係乃說要找有執照的
      代書辦理得標後的產權過戶，並非要方偉光代書負責，此
      亦據證人黃湘雯證述在卷，亦無要被告負表現代理責任之
      理。
（七）又被告並未受原告委任處理事務，與原告間並無委任關係
      ，亦非提供服務予原告之企業經營者，原告主張依民法第
      544 條、第227 條及消費者保護法第7 條之規定，請求被
      告賠償損害，自非有據。
（八）並聲明：(一)原告之訴及假執行之聲請均駁回；(二)如受不利
      判決，願供擔保，請准宣告免為假執行。
四、兩造不爭執事項（依判決格式修正或刪減文句，或依爭點論
    述順序整理內容）：
（一）原告母親陳金櫻於98年5 月9 日與訴外人廖錦松就本院
      97年度執字第16411號強制執行事件公告拍賣之房地即門
      牌號碼基隆市○○區○○路132巷8號1樓建物暨其土地（
      即系爭房地）簽訂不動產代標合約書，委其代標系爭房地
      。
（二）廖錦松在98年5 月19日以原告代理人之身分投標系爭房地
      ，並於投標書內填具土地總價額為210萬8,800元、建物總
      價額為130 萬1,000元（合計340萬9,800 元），並經得標
      拍定。
 (三) 原告於拍得系爭房地後，因未於拍賣公告所載期限內繳足
      價金，經執行法院再拍賣，以222萬5,000元之價額拍定。
      執行法院乃以97年執字第16411 號裁定原拍定人許湘怡應
      負擔再拍賣之差額及所生費用共118萬5,055元。
（四）原告於98年6 月8 日收受投標保證金40萬元，並書立收據
      。
（五）被告對其曾於98年6月4日下午4時許，向訴外人陳慶忠表
      示：「首先當然我很抱歉啦，就是說，這個是我們少年的
      ，完全是我們的疏失，沒有第二句話，如果今天還跟你說
      怎樣怎樣.....」、「錯一定是在我們這邊嘛，個人的疏
      失...千錯萬錯當然都是我們這邊的錯」等內容不爭執。
（六）上開事實業據原告提出不動產代標合約書、本院強制執行
      投標書、收據、本院97年度執字第16411 號民事裁定、98
      年6 月4 日錄音譯文暨光碟（本院卷第13頁至第15頁、第
      18頁至第21頁）在卷可稽，且為被告不爭執，堪信為真實
      。
五、經本院與兩造整理並協議簡化爭點，並依本院論述之先後與
    妥適，而調整其順序、內容，並修正或刪減文句如下：
（一）系爭代標合約之當事人為何人？
（二）訴外人廖錦松於受任處理代標系爭房地時，是否因過失致
      原告受有損害？
（三）被告就訴外人廖錦松受任處理之事務，應否負損害賠償責
      任？
六、得心證之理由：
（一）系爭代標合約之當事人為何人？
    1.按代理人與第三人為法律行為時，雖未以本人名義為之，
      但有為本人之意思，且此項意思為相對人所明知或可得而
      知者，為隱名代理，仍發生代理之效果；又代理人為代理
      行為，不以明示本人名義為必要（顯名代理），如有其他
      情形足以推知有此意思，而為相對人所明知或可得而知者
      ，亦能成立隱名代理（最高法院91年度台上字第2461號、
      81年度台上字第165 號裁判意旨參照）。本件被告雖抗辯
      系爭代標合約係由原告之母陳金櫻所簽訂，並非原告所簽
      訂，而認原告並非契約當事人云云，惟證人陳金櫻於本院
      審理中結證稱：原告之前有跟伊說想要買伊住處附近的房
      子，伊看到法拍屋的地點就是伊住處附近，所以打電話問
      原告是否要投標，原告表示願意且請伊處理，伊才前往信
      宏代書事務所簽約；伊簽約時有向廖錦松表示要以女兒（
      即原告）之名義投標，後來投標當日原告亦有一同到法院
      等語（本院卷第128 頁）；證人廖錦松則具結證稱：投標
      當日原告表示要以底價投標，後來決定以210 萬元投標，
      而陳金櫻也說是要買給原告，而簽約只是形式上，投標是
      考慮當事人的真意，他們的真意是要以原告的名義購買法
      拍屋等語（本院卷第134 頁），再參以投標當日投標書上
      之投標人姓名係記載「許湘怡」，而非訴外人「陳金櫻」
      等情，核足認定訴外人陳金櫻雖未以原告之名義簽訂系爭
      代標合約，惟其真意確係為原告處理系爭房地之標購，始
      簽訂系爭代標合約，且陳金櫻既於與廖錦松簽約時，已表
      明係以原告為投標人，廖錦松對此亦知悉甚詳，並證稱：
      簽約僅係形式等語，足認訴外人廖錦松於簽約時，即已明
      知陳金櫻簽訂系爭代標合約係代理原告而為，非為自己為
      之，準此，雖陳金櫻於簽訂系爭代標合約時雖未以原告名
      義為之，惟仍生代理之效果，故被告辯稱：原告並非系爭
      代標合約當事人云云，並不足採。
    2.再被告辯稱：系爭代標合約之契約當事人應係廖錦松個人
      ，與被告或信宏代書應屬無涉云云，然查，證人黃湘雯於
      本院審理中結證稱：98年5 月間伊係向方偉光承租辦公室
      從事法拍業務，幫客戶作代標工作，公司名稱為信宏代書
      ，系爭代標合約係伊拿給陳金櫻，為公司定型化契約等語
      （本院卷第189 頁、第193 頁），及系爭代標合約前文乃
      載「委託人陳金櫻（以下簡稱甲方），受託人『信宏代書
      』（以下簡稱乙方），茲因不動產標購事宜，雙方協議訂
      立本合約書條款..」，而合約上乙方簽名欄則為「經辦人
      ：廖錦松」等情可知，訴外人廖錦松僅係為「信宏代書」
      處理代標業務之人，合約之當事人係為「信宏代書」而非
      「廖錦松」個人，復佐以訴外人廖錦松交付與訴外人陳金
      櫻之名片（本院卷第98頁），其上亦明載「信宏土地代書
      事務所法拍部廖錦松」，益徵系爭代標合約乃係廖錦松代
      理信宏土地代書事務所所簽訂，而契約下方經辦人（乙方
      ）簽名欄雖僅載明「廖錦松」，並未載明信宏代書，惟廖
      錦松既係有權代理「信宏代書」法拍業務之人，則其於合
      約上所為簽名即足生效，非能以此即認系爭代標合約非「
      信宏代書」所簽訂，被告辯稱系爭代標合約與信宏代書無
      涉云云，即屬無據。準此，系爭代標合約乃係原告之母陳
      金櫻代理原告而與信宏代書所簽訂乙節，堪以認定。
（二）訴外人廖錦松於受任處理代標系爭房地時，是否因過失致
      原告受有損害？
    1.按「受任人因處理委任事務有過失，或因逾越權限之行為
      所生之損害，對於委任人應負賠償之責。」民法第544 條
      定有明文；又「上訴人填寫標單自應注意詳閱上開規定。
      當時又無不能注意之情事，竟因疏未注意，致報價時以總
      價為單價填入標單報價欄致發生錯誤，自難辭過失之責。
      且本件投標係以通訊投標之方式為之（見一審卷六頁），
      上訴人自有餘裕詳閱投標須知，而其他二家投標廠商均未
      發生類此將單價誤為總價報價錯誤之情事，足見本件錯誤
      ，上訴人稍加注意即可避免。其填寫標單，顯然欠缺一般
      人之注意，自有重大過失…」（最高法院83年度台上字第
      133號判決參照）。
    2.本件原告於簽約時，雖未言明受託標購總價而填載於系爭
      代標合約內，惟證人陳金櫻結證稱：簽約時伊有說要用法
      院的底價作為投標金額，是要買全部的產權，後來投標日
      ，伊與原告一同到法院，到法院後，廖錦松怕標不到，要
      伊多加投標金額，並表示要多加10萬元左右等語（本院卷
      第127頁至第128頁）；證人廖錦松於本院審理則具結證稱
      ：伊係於98年5月間才到代書事務所上班，連智勇、黃湘
      雯是伊的直屬上司，負責法拍業務。而本件標金部分是在
      投標當日決定的，投標日，原告表示以底價投標就好，伊
      表示以底價投標可能會標不到，後來決定以210 萬元投標
      ，投標書上記載210 萬8,800 元是經過連智勇同意，連智
      勇表示要出8,800 元，而210 萬投標金是包括土地及建物
      之價額，投標當日，是因為伊的過失，才會忘記填寫投標
      總金額，因為沒經驗，才會誤載建物之價額等語（本院卷
      第132頁至第134頁），互核證人證詞可知，原告於投標時
      已指明以210 萬元標購系爭房地之所有權，而此亦為廖錦
      松所明知，廖錦松自當僅得於此範圍內，盡其注意義務，
      為原告代標系爭房地，惟卻將210萬8,800元（包括連智勇
      所願出之8800元），誤載於土地之「願出價額」欄位，並
      於建物之「願出價額」欄位錯載130萬1,000元，而金額之
      填載，僅要稍微注意，即可避免出錯，廖錦松受任為原告
      處理系爭房地代標事宜，卻未盡注意義務，而錯填標金金
      額，揆諸前揭說明，自難辭其過失之責。故被告辯稱：系
      爭代標合約上亦僅載明法院拍賣底價為198萬8,000元，並
      未載明投標總價為210萬8,800元，而認非因廖錦松並無過
      失云云，洵無足採。
（三）被告就訴外人廖錦松受任處理之事務，應否負損害賠償責
      任？
   1. 按代理權係以法律行為授與者，其授權應向代理人或向代
      理人對之為代理行為之第三人，以意思表示為之，民法第
      167 條定有明文；又有權代理須本人有授與代理權之行為
      ，授與代理權，依民法第167 條規定，應向代理人或向代
      理人對之為代理行為之第三人，以意思表示為之（85年度
      台上字第3127號判決意旨參照）。
    2.經查，原告固主張被告在懸掛之「方偉光地政士事務所」
      招牌或名片右下方加註「信宏代書」，且二者之辦公室亦
      無區隔，而認「信宏代書」與被告具有同一性，故認訴外
      人廖錦松有權代理被告所為之行為，被告亦應負責云云，
      惟查：證人廖錦松具結證稱：伊於98年5 月中旬面試時，
      是連智勇與黃湘雯面試的，他們2 人說公司是代書事務所
      ，並沒有提到事務所名稱，伊不清楚信宏代書與方代書事
      務所之關係，因為伊認為方偉光是連智勇的上司，所以不
      敢進去方偉光的辦公室等語（本院卷第132 頁、第135 頁
      至第136 頁、第139 頁）；證人黃湘雯亦結證稱：因為連
      智勇表示信宏代書沒有登記，加上現有招牌，所以就用信
      宏代書作為公司名稱，而連智勇、廖錦松與被告並無僱傭
      關係，被告亦無介入法拍業務等語（本院卷第189 頁、第
      192 頁）互核前開證人證詞可知，訴外人廖錦松或連智勇
      並非被告之受僱人，而被告亦無授予彼等代理權，委任彼
      等為被告處理法拍業務，復參以系爭代標合約係於98年5
      月9 日所簽訂，時值星期六假日，被告於簽約當日並不在
      場，此為原告所不爭執，亦難認定被告曾對原告之代理人
      陳金櫻肯認廖錦松代理權之存在，職此之故，原告主張訴
      外人廖錦松係有權代理被告之人，被告應就廖錦松所為代
      標系爭房地所生之損害，負損害賠償責任云云，即無理由
      。再被告固曾於98年6 月4 日下午4 時許，對原告所委任
      處理本件代標爭議之陳慶忠表示抱歉，並承認為其等疏失
      等語（原證六），惟由證人廖錦松證稱：「（廖錦松或你
      有無委託方代書出面幫你協調？）等我借到40萬元後，原
      告的舅舅就到事務所，由方代書陪同我出面與原告的舅舅
      及原告協調，說我們一定會儘量協助解決這件事情」等語
      可知，被告僅係出面陪同廖錦松解決代標系爭房地錯載標
      金之問題，非其即為當事人，且解釋意思應探究當事人真
      意，被告既係陪同廖錦松處理前開問題，則其於對話中對
      原告所為之抱歉、承認疏失等語，當係立於廖錦松立場所
      言，且對話內容亦曾提及「他們就有處理了嘛......我知
      道他也很努力在籌錢，禮拜一以前就會出來，我覺得是這
      樣啦，站在他的立場，一定要去面對這件事情，對不對，
      伊自己會生這條錢..」等語，有原告所提是日譯文（本院
      卷第20頁）在卷可佐，故誠難以被告曾為道歉或承認疏失
      等語，即認廖錦松係受被告委任處理系爭房地代標事宜之
      代理人。又證人黃湘雯與訴外人廖錦松友人對話中雖提及
      ：契約不是看到信宏代書的名字怎麼會簽等語，惟此係證
      人黃湘雯個人所為之言論，尚難以此推論被告有授權訴外
      人連智勇、廖錦松處理系爭房地之標購，故而，原告主張
      被告訴外人廖錦松乃受被告委任，係被告之代理人或履行
      輔助人云云，並無理由。
    3.次按，「由自己之行為表示以代理權授與他人，或知他人
      表示為其代理人而不為反對之表示者，對於第三人應負授
      權人之責任。但第三人明知其無代理權或可得而知者，不
      在此限」，民法第169 條定有明文；又民法第一百六十九
      條規定之表見代理，係為保護第三人而設，本人如有使第
      三人信以為其有以代理權授與他人之行為，而與該他人交
      易，即應使本人負授權人責任，而此項表見代理云者，原
      係指代理人雖無代理權，而有可使人信其有代理權之情形
      而言，與民法第一百零七條所定代理權之限制及撤回之情
      形無關（最高法院70年度台上字第3515號判例參照）。經
      查：被告固無授予訴外人廖錦松代理權之事實，惟觀之被
      告懸掛營業處所大樓外牆之「方偉光地政士事務所」招牌
      及其所印製之名片，招牌下方以黑底白色字體黃框明顯標
      示「信宏代書」，名片背面下方亦表示「信宏代書」，此
      有照片、名片各乙紙（本院卷第64頁、第65頁）在卷佐憑
      ，且參以被告亦自承「信宏代書」，係被告於取得地政士
      開業執照前所使用之名稱，於取得地政士執照後，因一般
      民眾對於「地政士」尚屬陌生，故而於招牌或名片下加註
      「信宏代書」以供一般民眾認識，足認被告有以「信宏代
      書」之別名，表徵其營業之事實，而此亦足使交易相對人
      認識「信宏代書」即係「方偉光地政士事務所」。再被告
      雖未授權訴外人廖錦松處理系爭房地之代標事宜，惟原告
      之代理人陳金櫻與廖錦松聯繫後，即依約至懸掛有上開招
      牌之事務所內洽談、簽約，被告雖辯稱：其僅係將事務所
      辦公室分租給連智勇，並不知其以「信宏代書」名義對外
      營業，亦不知廖錦松、連智勇與原告簽約之事，更無以自
      己之行為表示以代理權授予廖錦松云云，惟查，位於基隆
      市○○路○段161之4號5樓之被告營業所門口僅有掛有「方
      偉光地政士事務所」招牌乙節，為被告所自承（本院卷第
      131 頁），且被告將其事務所辦公室分租給連智勇後，並
      未為將其營業處所與訴外人連智勇之辦公處所加以區隔乙
      節，業據證人廖錦松於本院審理中結證證述明確，復佐以
      其事務所門口僅掛有「方偉光地政士事務所」招牌，未掛
      有其他招牌等客觀情形觀之，足使交易相對人相信於進入
      該事務所後，與其洽談之人係有權代理「方偉光地政士事
      務所」之人，而此情亦由證人廖錦松所證：伊不清楚，伊
      根本不知道我上班地點有兩家事務所，伊一直以為是一家
      代書事務所，而伊就在該事務所內上班等語（本院卷第
      134 頁）益核足證之，而被告既於其懸掛於事務所外牆之
      「方偉光地政士事務所」招牌下方明確標示「信宏代書」
      ，且未於其設於前開處所之營業址內，將分租部分與己之
      營業處加以區隔，其行為足使交易相對人信任與其交易之
      人為有權代理被告之人，無法區別被告，及以信宏代書為
      名，對外營業之廖錦松係屬不同營業主體，而有表現事實
      之存在，是揆諸前揭規定及說明，被告自應就訴外人廖錦
      松以信宏代書名義所為之行為負表現代理授權人之責任，
      被告前開所辯，並不足採。
    4.第按，「受任人因處理委任事務有過失，或因逾越權限之
      行為所生之損害，對於委任人應負賠償之責。」、「債務
      人之代理人或使用人，關於債之履行有故意或過失時，債
      務人應與自己之故意或過失負同一責任」，民法第544條
      、第224條分別定有明文；又「因可歸責於債務人之事由
      ，致為不完全給付者，債權人得依關於給付遲延或給付不
      能行使其權利。因不完全給付而生前項以外之損害者，債
      權人並得請求賠償」、「定金除當事人另有訂定外，適用
      左列規定：三契約因可歸責受定金當事人之事由，致不能
      履行時，該當事人應加倍返還其所受定金」、「解除權之
      行使，不妨礙損害賠償之請求」，民法第227條、第249條
      第3項、第260條分別定有明文；又「…買受人主張出賣人
      應負不完全給付之責任時，如其不完全給付可能補正者，
      惟於買受人定期催告補正而不補正時，始得依民法第二百
      五十四條之規定解除契約，不能補正者，則可不經催告而
      解除契約…」、「…按民法第二百四十九條第三款規定，
      契約因可歸責於受定金當事人之事由，致不能履行時，該
      當事人應加倍返還其所受之定金，該定金效力上所稱之「
      不能履行」，固指於契約成立後發生給付不能之情形而言
      ，惟此於不完全給付而不能補正之情形，自亦應涵攝於該
      「不能履行」之概念而有其適用，觀之同法第二百二十七
      條第一項規定，因可歸責於債務人之事由，致為不完全給
      付者，債權人得依關於給付遲延或給付不能之規定行使其
      權利自明…」（最高法院94年度台上字第2352號判決、95
      年度台上字第1234號判決參照）。查本件被告就廖錦松以
      信宏代書名義所為處理系爭房地代標事宜之行為，應負表
      現代理授權人之責，已如前述，而廖錦松因處理代標系爭
      房地事宜時，因過失而於投標單上為錯誤標金之填載，致
      原告以340萬9,800元得標，因未能繳足價金，遭執行法院
      依強制執行法第113 條準用第68條之2 規定，裁定原告應
      負擔再拍賣之價金差額及費用共118萬5,050元，此有本院
      97年度執行字第16411 號裁定（本院卷第18頁至第19頁）
      附卷可稽，而廖錦松所為債之履行行為，顯未符合原告委
      任其代標系爭房地之本旨，而屬不完全給付，而此種不完
      全給付，於系爭房地遭原告拍定後，亦無法撤銷拍賣或其
      他方式加以補正，而重為拍賣，屬不完全給付而不能補正
      之情形，故而，原告主張依民法第227 條第1 項準用同法
      第256 條之規定，以起訴狀繕本之送達（送達日為99年6
      月21日），向被告為解除契約之意思表示，並依前揭規定
      及說明，請求被告賠償原告所受再拍賣差額及所生費用之
      損害，並加倍返還原告所交付「簽訂受託標給付保證金」
      4,000元，為有理由，應予准許。另原告固提出有限責任
      基隆第二信用合作社存證信函（本院卷第16頁至第17頁）
      ，請求被告賠償再拍賣之執行費用2萬7,635元，惟查，系
      爭房地因再拍賣所產生價金之差額及所生費用共為118 萬
      5,050 元乙情，有本院97年度執字第16411 號裁定（本院
      卷第18頁至第19頁）附卷可稽，且觀之前開存證信函所載
      「請台端於文到十日內，依基隆地方法院97年執字第1641
      1 號民事裁定所示，於新台幣壹佰壹拾捌萬伍仟零伍拾元
      範圍內，給付本社.....」之內容，原告亦僅於118萬
      5,050 元之範圍內賠償再拍賣所生之損害，是故，原告主
      張被告除應賠償118萬5,050元外，應賠償再拍賣之執行費
      用2萬7,635元，為無理由，不應准許。再被告已返還40
      萬元予原告乙節，有原告所提收據乙紙存卷佐憑，故而，
      於扣除被告已給付之40萬元後，原告於請求被告給付原告
      78萬9,050元【計算式：1,185,050元－400,000元＋4,000
      元＝789,050元 】之範圍內，為有理由，逾此部分，則無
      理由，應予駁回。
    5.綜上，原告依民法第544 條、第227 條第2 項、第249 條
      第3 項及第169 條之規定，請求被告賠償因再拍賣所受損
      害及加倍返還定金，合計78萬9,050 元，為有理由，應予
      准許，逾此範圍，即無理由，應予駁回。原告另主張依消
      費者保護法第7 條規定賠償原告所受上開損害，惟此部分
      與債務不履行之請求係選擇合併，自無再論述之必要，附
      此敘明。
七、兩造其餘之攻擊或防禦方法及提出之證據或未採用之證詞，
    經本院斟酌後，認為均不足以影響本判決之結果，自無逐一
    詳予論駁之必要，併此敘明
八、假執行宣告：
    兩造兩造均陳明願供擔保，請准宣告假執行及免假執行。原
    告勝訴部分，經核均無不合，分別審酌相當之金額准許之。
    原告敗訴部分，其假執行之聲請亦失所附麗，應併駁回之。
九、結論：原告之訴為一部有理由、一部無理由，依民事訴訟法
    第79條、第390 條第2 項、第392 條第2 項，判決如主文。
中    華    民    國  100    年    4    月    29    日
                  民事庭法  官  周霙蘭
以上正本係照原本作成。
書狀，敘述上訴之理由，上訴於臺灣高等法院，並按他造當事人
對於本件判決如有不服，應於收受送達後20日內向本院提出上訴
之人數附具繕本。如委任律師提起上訴者，應一併繳納上訴審裁
判費。
中    華    民    國   100    年    4     月    29    日
                        書記官  王毓嫻